【裁判字號】    97,易,1402
【裁判日期】    980826
【裁判案由】    詐欺
【裁判全文】
臺灣高雄地方法院刑事判決              97年度易字第1402號
公  訴  人  臺灣高雄地方法院檢察署檢察官
被      告  丁○○
選任辯護人  陳豐裕律師
上列被告因詐欺案件，經檢察官提起公訴（97年度偵字第8616號
），本院判決如下：
    主  文
丁○○犯詐欺取財罪，處有期徒刑肆月，如易科罰金，以新臺幣
壹仟元折算壹日。
    事  實
一、丁○○係設於高雄縣大寮鄉○○路430之7號「勃亞開發有限
    公司」（下稱勃亞公司）之負責人，丁○○於民國96年初某
    日，經由不知情之戊○○介紹而認識乙○○後，與乙○○於
    96年6 月8 日簽訂日本KANEMIYA株式會社生產之膠膜自動清
    洗機1 台（KSW-945 ，下稱系爭機器）之買賣契約書，售價
    為新臺幣（下同）245 萬元，約定付款方式為訂金60萬元，
    系爭機器由日本出口到台灣時支付80萬元，尾款於系爭機器
    到貨試機完成時付清。乙○○並於同日先匯款40萬元，復於
    同年6 月11日交付現金20萬元予丁○○。丁○○復於同年月
    28日前某日，以系爭機器將從日本裝運來台，電話通知乙○○支付80萬元，乙○○隨即於同年月28日匯款80萬元予丁○○。乙○○於匯款後因久未接獲系爭機器之交付通知，遂於
    同年8 月15日前某日向丁○○詢問系爭機器何時運抵台灣，
    丁○○明知系爭機器並未實際從日本裝運來台，竟意圖為自
    己不法所有之不確定故意，向乙○○佯稱：系爭機器放在海
    關，要繳50萬元才能提貨等語，致乙○○信以為真，陷於錯
    誤而於同年8 月15日赴合作金庫銀行九如分行，將50萬元匯
    入丁○○所開立國泰世華銀行苓雅分行，帳戶000000000000
    之帳戶。嗣因丁○○遲未將系爭機器交予乙○○，乙○○始
    知受騙。
二、案經乙○○訴請臺灣高雄地方法院檢察署檢察官偵查起訴。
    理  由
壹、證據能力部分
一、按被告以外之人於偵查中向檢察官所為陳述，除顯有不可信
    之情況者外，得為證據，同法第159 條之1 第2 項定有明文
    。證人戊○○於檢察官偵查中所為之陳述，係經具結而為證
    述，檢察官在偵查時並無不法取供之情形，且證人戊○○業
    經本院行交互詰問程序，被告之對質詰問權已獲得保障，依
    上說明，證人戊○○於偵查中之證詞自具有證據能力。
二、按證人、鑑定人依法應具結而未具結者，其證言或鑑定意見
    ，不得作為證據。刑事訴訟法第158 條之3 定有明文。本件
    檢察官未令告訴人即證人乙○○於陳述前具結而為陳述，且
    查無依法不得令其具結之情形，是上開證人於偵查中之證言
    即無證據能力。
貳、實體判決理由部分
    訊據被告丁○○供稱伊於96年6 月8 日、同年月11日、同年
    月28日，分別向乙○○收取40萬元、20萬元、80萬元，並向
    乙○○告知系爭機器在海關需要50萬元始能提貨等語，惟矢
    口否認有詐欺取財犯行，並辯稱：因為乙○○曾經向伊提過
    缺錢，而勃亞公司之展示機器已先供乙○○生產一段時間，
    伊遂想就以勃亞公司之展示機器折價50萬元賣給乙○○，而
    當時乙○○僅付款140 萬元，所以才叫乙○○再付50萬元云
    云。經查：
一、被告與告訴人乙○○於96年6 月8 日簽訂系爭機器之買賣契
    約，售價為245 萬元，付款方式為訂金60萬元，系爭機器由
    日本出口到台灣時支付80萬元，尾款於系爭機器到貨試機完
    成時付清，為被告所不爭執（本院97審易2330卷第13至14頁
    ），且有卷附買賣合約書（97偵8616卷第17頁）可稽，堪以
    認定。而告訴人先後於96年6 月8 日、同年月11日、同年月
    28日，及同年8 月15日分別支付40萬元、20萬元、80萬元、
    50萬元予被告，復為被告所不否認（97審易2330卷第14頁）
    ，且有卷附匯款申請書影本3 紙（97偵8616卷第18、20、21
    頁）、勃亞公司預付訂金受據影本1 紙（97偵8616卷第19頁
    ）在卷可稽。另被告與告訴人簽訂系爭機器買賣契約後，即
    向日本KANEMIYA株式會社訂購系爭機器乙節，業據證人黃志
    瑋於本院審理時具結證稱勃亞公司有向日本訂購系爭機器（
    本院卷第62頁），復有卷附被告提出勃亞公司向日本KANE
    MIYA株式會社訂購系爭機器見積書（本院卷第25頁）在卷可
    稽。是告訴人與被告簽訂系爭機器買賣契約，是欲向被告購
    買其公司向日本KANEMIYA株式會社訂購進口全新之系爭機器
    ，而非勃亞公司之前進口同種型號供展示用之機器（下稱展
    示機器），且被告亦陸續自告訴人處收取190 萬元之事實，
    應堪認定。
二、而被告與告訴人除簽訂上揭系爭機器買賣契約外，另簽訂廢
    塑膠膜清洗工作合約書，並口頭約由被告將勃亞公司之展示
    機器先交給告訴人使用乙節，業據被告供述在卷（本院卷第
    128 頁），核與證人乙○○於本院審理時具結證稱因為廠房
    自96年8 月20日起開始承租，所以被告將勃亞公司之展示機
    器先送到工廠運作（本院卷第45、50頁）、證人甲○○於本
    院審理時具結證稱被告有將勃亞公司之展示機器放在乙○○
    的廠房，並由我操作（本院卷第53至56頁）、證人黃志瑋於
    本院審理時具結證稱被告有將勃亞公司之展示機器交給乙○○運作等語（本院卷第63頁）相符。是被告與告訴人簽訂廢
    塑膠膜清洗工作合約書後，即於96年8 月20日間將勃亞公司
    之展示機器先交予告訴人使用之事實，亦堪認定。
三、然被告與告訴人簽訂系爭機器買賣契約後，雖向日本KANEMI
    YA株式會社訂購系爭機器，惟被告事後因故並未實際自日本
    進口系爭機器，卻仍向告訴人佯稱系爭機器在海關，需50萬
    元繳關稅提貨乙節，為被告所自承（96他9605卷第15頁），
    核與證人戊○○於檢察官訊問時具結證稱被告說系爭機器已
    經進來海關，要交50萬元之關稅等語（96他9605卷第14頁）
    相符，而告訴人誤信為真，遂於96年8 月15日匯款50萬元至
    被告國泰世華銀行苓雅分行之帳戶，復有卷附匯款單1 紙（
    97偵8616卷第21頁）可稽，是被告施用前開詐術，致告訴人
    陷於錯誤而交付50萬元予被告之事實，亦堪認定。
四、被告雖辯稱因為告訴人曾經向伊提過缺錢，所以才想以勃亞
    公司之展示機器折價賣給告訴人，且告訴人也同意云云。惟
    查，被告雖曾向告訴人提出要將勃亞公司之展示機器折價賣
    給告訴人，惟遭告訴人拒絕乙節，業據證人乙○○具結證述
    在卷（本院卷第47頁），而證人戊○○於本院審理時亦具結
    證稱告訴人並沒有同意改買勃亞公司之展示機器，仍要購買
    新機器（本院卷第121 頁），且被告亦供稱告訴人口頭上沒
    有同意折價購買勃亞公司展示機器之方案（本院卷第93頁）
    ，顯見告訴人對於被告所提出折價購買勃亞公司展示機器之
    提議，自始並無表示同意之情。被告另辯稱告訴人已使用勃
    亞公司之展示機器生產一段時間，應已同意伊所提議折價購
    買勃亞公司展示機器之方案云云。惟查，被告於96年8 月15
    日前某日即向告訴人表示系爭機器已在海關，故告訴人始同
    意先暫時使用勃亞公司之展示機器開始生產，業據證人乙○○具結證述在卷（本院卷第50頁），且證人戊○○於本院審
    理時亦具結證稱被告說勃亞公司展示機器先借給告訴人使用
    ，因為廠房已經租了，在告訴人使用該展示機器期間，還請
    我問被告新機器何時進來（本院卷第121 頁），足見告訴人
    雖同意由被告先提供勃亞公司之展示機器供生產作業使用，
    然仍請戊○○向被告詢問系爭機器何時進來，顯無同意以折
    價方式購買該展示機器之旨甚明。被告之選任辯護人另辯稱
    告訴人接受被告交付勃亞公司之展示機器，並未受有損害云
    云。惟查，本件被告與告訴人簽訂購買之系爭機器係自日本
    全新進口，且告訴人自始無意接受被告所提議折價購買勃亞
    公司之展示機器，故縱使被告曾先提供勃亞公司之展示機器
    暫時供告訴人生產使用，仍難認被告與告訴人間已就折價購
    買勃亞公司之展示機器乙節達成共識。換言之，勃亞公司之
    展示機器相關權益迄今仍非告訴人所有。再者，告訴人受騙
    支付被告50萬元後，被告並未依約進口及交付系爭機器予告
    訴人，告訴人遭騙支付前揭款項後，迄今未收受系爭機器，
    依法當然受有損害。是被告及其辯護人上開所辯，均非值採
    ，本案事證明確，應依法論科。
五、核被告所為，係犯刑法第339 條第1 項詐欺取財罪。爰審酌
    被告明知並未實際自日本進口系爭機器置於海關，根本無法
    如期將系爭機器交付告訴人使用，竟仍向告訴人佯以系爭機
    器在海關，向告訴人詐取財物之犯罪動機、目的、方法及其
    所獲取之財物，且犯後飾詞卸責，未見悔意，迄今未與告訴
    人和解等一切情狀，量處如主文所示之刑，並諭知易科罰金
    之折算標準，以資警懲。
參、不另為無罪之諭知部分
一、公訴意旨另以：被告丁○○係勃亞公司之負責人，該公司有
    舊型膠模自動清洗機多台，丁○○因慮及新產品不斷推陳出
    新，為避免存貨遭淘汰，竟意圖為自己不法之所有，於96年
    初某日，經由不知情之戊○○介紹而結識乙○○後，在勃亞
    公司，手持型錄，向乙○○佯稱：其專門負責進口日本KANE
    MIYA株式會社生產之膠模自動清洗機，該型錄內所印製之KS
    W-945 型號之膠模自動清洗機為新產品，售價為245 萬元，
    需由日本直接進口，如欲購買該機器，付款方式為訂金60萬
    元，由日本出口到臺灣時支付80萬元，尾款於到貨日時付清
    ，致乙○○信以為真並陷於錯誤，於96年6 月8 日，在勃亞
    公司與丁○○簽訂買賣合約書，並於同日先匯款40萬元，復
    於同年月11日交付現金20萬元予丁○○；丁○○又於96年6
    月28日前某日，撥打電話予乙○○佯稱：系爭機器將由日本
    配送到臺灣，乙○○遂於同年月28日匯款80萬元予丁○○等
    語，因認被告另涉犯刑法第339 條第1 項之詐欺取之罪嫌。
二、按犯罪事實應依證據認定之，無證據不得認定犯罪事實，刑
    事訴訟法第154 條第2 項定有明文。又認定犯罪事實所憑之
    證據，雖不以直接證據為限，間接證據亦包括在內，然無論
    直接或間接證據，其為訴訟上之證明，須於通常一般之人均
    不致有所懷疑，而得確信其為真實之程度者，始得據為有罪
    之認定，倘其證明尚未達到此一程度，而有合理之懷疑存在
    時，事實審法院在心證上無從為有罪之確信，自應為無罪之
    判決，最高法院76年台上字第4986號判例意旨闡示甚明。
三、本件公訴意旨認被告涉有上揭詐欺取財之犯行，無非係以告
    訴人乙○○之指述、匯款單等資為論據。經查：告訴人分別
    於96年6 月8 日匯款40萬元、同月28日匯款80萬元至被告國
    泰世華銀行苓雅分行帳戶，及於同年月11日交付現金20萬元
    予被告之事實，為被告所不爭執（97審易2330卷第14頁），
    復有匯款單影本2 紙在卷可稽，應堪認定。而被告與告訴人
    簽訂系爭機器買賣契約後，即向日本KANEMIYA株式會社訂購
    系爭機器乙節，業據證人黃志瑋於本院審理時具結證稱勃亞
    公司有向日本訂購系爭機器，因為後來貨款沒有補足，所以
    日本才不交機器（本院卷第62至63頁），復有卷附被告提出
    勃亞公司向日本KANEMIYA株式會社訂購系爭機器見積書（本
    院卷第25頁）在卷可稽，足見被告與告訴人簽訂系爭機器買
    賣契約後，即向日本KANEMIYA株式會社訂購系爭機器，事後
    雖因部分貨款未支付致未能交運來台，然尚難據此認定被告
    與告訴人簽訂系爭機器買賣契約之初，即有詐欺之犯意。
四、除此之外，復查無其他證據足資證明被告有上揭詐欺取財之
    犯行，惟因此部分公訴人認與被告所犯之上開詐欺取財之犯
    行，為實質上一罪，爰不另為無罪之諭知，併此敘明。
據上論斷，應依刑事訴訟法第229 條第1 項前段，刑法第339 第
1 項、第41條第1 項前段，刑法施行法第1 條之1 ，判決如主文
。
本案經檢察官丙○○到庭執行職務。
中    華    民    國    98    年    8     月    26    日
                  刑事第六庭  審判長法  官  李璧君
                                    法  官  鄭峻明
                                    法  官  曾仁勇
以上正本證明與原本無異。
如不服本判決應於收受送達後10日內向本院提出上訴書狀，並應
敘述具體理由；如未敘述上訴理由者，應於上訴期間屆滿後20日
內向本院補提理由書（均須按他造當事人之人數附繕本）「切勿
逕送上級法院」。
中    華    民    國    98    年    8     月    26    日
                                    書記官  王紀芸
附錄本判決論罪科刑法條：
中華民國刑法第339 條（普通詐欺罪）
意圖為自己或第三人不法之所有，以詐術使人將本人或第三人之
物交付者，處5 年以下有期徒刑、拘役或科或併科1 千元以下罰
金。
以前項方法得財產上不法之利益或使第三人得之者，亦同。
前二項之未遂犯罰之。


司法院資訊處製作；財團法人民間司法改革基金會備份。
